【裁判字號】    95,易,893
【裁判日期】    950811
【裁判案由】    毒品危害防制條例
【裁判全文】
臺灣桃園地方法院刑事判決               95年度易字第893號
公  訴  人  台灣桃園地方法院檢察署檢察官
被      告  甲○○
                    樓
上列被告因毒品危害防制條例案件，經檢察官提起公訴（94年度
偵字第19986 號），被告自白犯罪，經本院合議庭裁定由受命法
官獨任進行簡式審判程序，檢察官聲請改依協商程序而為判決，
本院判決如下：
    主      文
甲○○轉讓第三級毒品，處有期徒刑陸月，如易科罰金，以佰
元折算壹日。
    事實及理由
一、甲○○前因公共危險案件，經本院以94年度桃交簡字第851
    號判處罰金18,000元確定，於民國94年8 月1 日執行完畢（
    不構成累犯）。詎猶不知悔改，明知愷他命（Ketamine）係
    毒品危害防制條例所列管之第三級毒品，不得轉讓，基於轉
    讓第三級毒品愷他命之犯意，於94年11月7 日13時許，在桃
    園縣桃園市○○街5 號6 樓之「白宮旅社」601 室內，轉讓
    愷他命煙捲1 支（重量不詳，未達20公克以上）予李依樺施
    用，嗣於同日下午3 時30分許，在上址，為警查獲，並扣得
    甲○○所有之愷他命49包（驗餘淨重23.0851 克）及含愷他
    命殘渣袋1 只。案經桃園縣政府警察局桃園分局報請台灣桃
    園地方法院檢察署檢察官偵查起訴。
二、證據：
  (一)被告甲○○於本院審理中之自白。
  (二)證人李依樺、邱士豪、黃一君於警詢中之證述。
  (三)證人李依樺於偵查中之結證。
  (四)桃園縣政府警察局桃園分局搜索扣押筆錄及違反社會秩序維
    護法案件（臨檢）現場紀錄表各1 份及現場照片10幀。
  (五)扣案之愷他命49包（驗餘淨重23.0851 克）及愷他命殘渣袋
    1 只。
  (六)憲兵司令部刑事鑑識中心94年12月30日（94）安鑑字第0287
    9 號及95年8 月2 日（95）安鑑字第01285 號鑑驗通知書2
    紙（見偵卷第74頁及本院卷）。
三、本件被告已認罪，經檢察官與被告於準備程序達成協商之合
    意，其合意內容為：被告願受科處有期徒刑6 月，如易科罰
    金，以300 元折算1 日。經查，上開協商合意並無刑事訴訟
    法第455 條之4 第1 項所列情形之1 ，檢察官聲請改依協商
    程序而為判決，本院爰不經言詞辯論，於協商合意範圍內為
    協商判決，合予敘明。
四、沒收：扣案之愷他命之粉末49包及殘渣袋1 只，經檢驗後含
    有第三級毒品愷他命成分，49包驗餘淨重共23.0851 克（原
    淨重23.2651 克，取樣0.1800克）等情，此有憲兵司令部刑
    事鑑識中心94年12月30日（94）安鑑字第02879 號、95年8
    月2 日（95）安鑑字第01285 號鑑驗通知書2 紙（見偵卷第
    74頁及本院卷）附卷可參，查愷他命固係屬毒品危害防制條
    例第2 條第2 項第3 款所定之第三級毒品，然按查獲之第一
    、二級毒品及專供製造或施用第一、二級毒品之器具，不問
    屬犯人與否，均沒收銷燬之；查獲之第三、四級毒品及製造
    或施用之器具，無正當理由而擅自持有者，均沒入銷毀之，
    毒品危害防制條例第18條第1 項定有明文，而該條對於第一
    、二級毒品使用「沒收」之用語，對於第三、四級毒品則以
    「沒入」之用語，足見二者處罰之種類及性質均不同，換言
    之，「沒收」為刑罰之種類及性質；「沒入」則屬行政罰之
    種類及性質，除法律另有特別規定，否則法院對於屬行政罰
    種類之處罰自無權為之，因之，經查獲無正當理由而擅自持
    有第三、四級毒品，僅能由查獲機關依行政處分之「沒入銷
    燬」程序處理，尚不得由司法裁判機關諭知「沒收銷燬」之
    刑事處分（毒品危害防制條例施行細則第11之1 條亦有規定
    ）。參諸前揭法律規定，被告無正當理由而擅自持有第三級
    毒品愷他命粉末49包及殘渣袋1 只，應由查獲機關予以沒入
    銷燬之行政處分，本院並無逕予宣告沒收之職權；況刑法上
    所謂之違禁物，係指在法令上禁止個人擅自製造、販賣、運
    輸、持有之物而言，而本件上開扣案之愷他命粉末49包及殘
    渣袋1 只雖檢出第三級毒品愷他命之成分，然毒品危害防制
    條例第11條之1 既未對單純持有第三級毒品之行為科以刑罰
    ，又僅針對無正當理由而擅自持有之行為為禁止對象，可見
    愷他命尚非被絕對禁止持有，非屬違禁物，亦無從依刑法第
    38條第1 項第1 款宣告沒收之餘地，此部分宜由查獲機關另
    行依法處理，附此敘明。
五、應適用之法條：刑事訴訟法第455 條之4 第2 項、第455 條
    之8 ，毒品危害防制條例第8 條第3 項，修正後刑法第2 條
    第1 項前段、修正前刑法第11條、第41條第1 項前段，修正
    前罰金罰鍰提高標準條例第2 條。
六、本判決除有刑事訴訟法第455 條之4 第1 項第1 款、第2 款
    、第4 款、第6 款、第7 款所定情形之一，或違反同條第2
    項規定者外，不得上訴。
七、如不服本件判決，且有前述得上訴之事由者，得自收受判決
    送達之日起10日內，向本院提出上訴書狀，上訴於第二審法
    院。
八、本案經檢察官劉承武到庭執行職務。
中    華    民    國    95    年    8     月    11    日
                  刑事第四庭  法  官  張淑華
以上正本證明與原本無異。
如不服本判決，應於送達後10日內，向本院提出上訴狀。
                            書記官  郭中明
中    華    民    國    95    年    8     月    23    日
附錄本案論罪科刑法條
毒品危害防制條例第8條
轉讓第一級毒品者，處 1 年以上 7 年以下有期徒刑，得併科新
臺幣 1 百萬元以下罰金。
轉讓第二級毒品者，處 6 月以上 5 年以下有期徒刑，得併科新
臺幣 70 萬元以下罰金。
轉讓第三級毒品者，處 3 年以下有期徒刑，得併科新臺幣 30 萬
元以下罰金。
轉讓第四級毒品者，處 1 年以下有期徒刑，得併科新臺幣 10 萬
元以下罰金。
前四項之未遂犯罰之。
轉讓毒品達一定數量者，加重其刑至二分之一，其標準由行政院
定之。


司法院資訊處製作；財團法人民間司法改革基金會備份。
